臺灣高等法院花蓮分院刑事判決　　　　　　　　九十二年度上更(一)字第一三號
　　上訴人即被告　丁○○
　　選任　辯護人　李文平律師
右列上訴人因違反毒品危害防制條例案件，不服臺灣花蓮地方法院八十九年度訴字第
二十七號中華民國九十二年二月二十七日第一審判決( 起訴案號：臺灣花蓮地方法院
檢察署八十八年度偵字第三六五一、三九六九、四二九二、四四０八號，八十八年度
毒偵字第二０九號，八十八年度偵緝字第一七二號)，提起上訴，判決後，經最高法
院發回更審，本院判決如左：
    主  文
原判決關於販賣第二級毒品部分暨所定執行刑撤銷。
丁○○共同連續販賣第貳級毒品，處有期徒刑捌年陸月，扣案第貳級毒品安非他命柒
小包（驗後殘餘淨重合計肆點陸肆公克），均沒收銷燬之，扣案帳冊壹本、電子磅秤
壹台、零零號空塑膠袋包（共計佰貳拾伍個）、壹號空塑膠袋壹包（共計捌拾伍
個），均沒收，販賣第貳級毒品所得新臺幣肆萬元沒收，如全部或一部不能沒收時，
以其財產抵償之。
    事  實
一、丁○○（綽號「白猴」）曾有違反麻醉藥品管理條例（販賣、施用第二級毒品安
    非他命）、妨害兵役、藥事法等多項犯罪前科，均經法院判處罪刑確定在案，其
    中違反麻醉藥品管理條例案件（販賣安非他命）與違反藥事法等部分，經台灣花
    蓮地方法院於民國八十四年一月四日，以八十三年度聲字第九九八號裁定定其應
    執行刑為有期徒刑七年八月，於八十四年一月十四日發監執行，於八十六年十月
    二十四日假釋出監（指揮書執行完畢日期為九十年十月九日不構成累犯）。竟不
    知悔改向善，復意圖營利，基於販賣毒品之概括犯意，於左列時間、地點將毒品
    甲基安非他命販賣予左列之人施用：
（一）於八十八年二月初某日及同年二月中旬某日，在花蓮市○○○街六十七號二樓
      之一，以每小包新台幣（下同）三千元之價格，連續二次販賣毒品甲基安非他
      命予李根長施用。
（二）於八十八年九月中旬某日，在花蓮縣吉安鄉鬱金香花園前，以每小包一千元之
      價格，販賣毒品甲基安非他命予丙○○施用。嗣於八十八年九月二十四日上午
      九時許，丁○○先撥打丙○○所有0000000000號行動電話，兩人談
      妥半兩毒品甲基安非他命成交價格為一萬元後，丁○○旋委請知情而基於幫助
      販賣毒品故意之綽號「阿弟」之真實姓名年籍均不詳成年男子，於同日上午十
      時許，在花蓮縣吉安鄉火車站前，將分裝成十八小包裝之毒品甲基安非他命交
      予丙○○施用。
（三）於八十八年八月初某日及同年九月下旬某日，連續在花蓮縣吉安鄉南濱公園，
      以每小包各三千元、一萬元之價格，先後二次販賣毒品甲基安非他命予綽號「
      郭領」之郭震宇施用。
（四）於八十八年九月中旬某日，花蓮縣吉安鄉南濱公園太平洋加油站前，以一萬元
      之價格，販賣毒品甲基安非他命一小包（重約六公克）予綽號「阿貓」之戊○○施用。
二、八十八年九月二十八日下午三時二十分許，在花蓮縣吉安鄉○○○路二七號三樓
    之九為警查獲，並扣得丁○○所有之毒品甲基安非他命七小包（驗後殘餘淨重合
    計四點六四公克）、零零號空塑膠袋三包（共計三百二十五個）、一號空塑膠袋
    一包（共計八十五個）、電子磅秤一台、帳冊一本，因而查悉上情。
三、案經花蓮警察局移送臺灣花蓮地方法院檢察署檢察官偵查起訴。
    理  由
一、認定犯罪事實所憑之證據及理由
（一）上訴人即被告丁○○於警訊時坦承前述販賣第二級毒品甲基安非他命之犯行。
      （見八十八年偵緝字第一七二號卷十二至十八頁）
（二）證人李根長、丙○○、綽號「郭領」之郭震宇、綽號「阿貓」之戊○○分別於
      警詢、偵查時明確證述其等如何向被告購買第二級毒品甲基安非他命之情形。
      （見台灣花蓮地方法院檢察署八十八年度偵字第三六五一號偵查卷第五十八至
      第六十二頁、台灣花蓮地方法院檢察署八十八年度偵字第三九六九號偵查卷第
      二十二頁背面、第三十二至第三十四頁、第三十六至第三十七頁、第三十九至
      第四十頁、台灣花蓮地方法院檢察署八十八年度偵字第四四○八號偵查卷第二
      十二至第二十三頁、第二十九頁），
（三）扣案之被告所持有不明晶體七小包，經送內政部警政署刑事警察局鑑驗結果，
      就晶體七小包部分，其驗後殘餘淨重合計為四點六四公克，均含甲基安非他命
      成份，有內政部警政署刑事警察局九十一年三月二十九日刑鑑字第○九一○○
      三五二二○號鑑驗通知書一份附卷可憑。（見原審卷第七十六頁、第七十七頁
      ）
（四）此外並有帳冊一本、電子磅秤一台、零零號空塑膠袋三包（共計三百二十五個
      ）、一號空塑膠袋一包（共計八十五個）扣案可稽。
（五）查毒品甲基安非他命物稀價昂，且為政府懸為禁令，嚴加取締之違禁物，苟無
      利可圖，衡情被告應無甘冒被取締判處重刑之危險，平白從事甲基安非他命之
      買賣，是其販入之價格必較其出售之價格為低，而有從中賺取買賣價差牟利之
      意圖及事實，應屬合理認定；又販賣毒品非可公然為之，亦無公定價格，容易
      分裝並增減份量，而每次買賣之價量，可能隨時依雙方關係深淺、資力、需求
      量及對行情之認知、來源是否充裕、查緝是否嚴緊、購買者被查獲時供述購買
      對象之可能風險之評估等，而異其標準，非可一概論之，從而販賣之利得，除
      被告坦承犯行或價量俱臻明確外，委難察得其交易實情，然販賣者從價差或量
      差中牟利之方式雖異，惟其販賣行為在意圖營利則屬同一。從而，舉凡有償交
      易，除足以反證其確係另基於某種非圖利本意之關係外，通常尚難因無法查悉
      其販入價格，做為是否高價賣出之比較，諉以無營利之意思而阻卻販賣犯行之
      追訴（最高法院八十四年四月十八日八十四年度第三次刑事庭會議決議意旨參
      照），是被告有營利之意圖，堪以認定。
二、對於被告辯解本院之判斷
（一）被告辯解要旨
      訊之上訴人即被告丁○○矢口否認有何前揭販賣第二級毒品甲基安非他命之犯
      行，辯稱：「伊被捕時，伊之配偶張惠美及友人甲○○適在場，張惠美當時持
      有偽造身分證，而甲○○也有吸毒，伊為保護張惠美及甲○○兩人，乃與偵辦
      之花蓮縣警察局刑事組員乙○○談好條件，即警方只逮捕伊一人，伊願儘量配
      合，所以才會於警詢時承認販賣毒品甲基安非他命。而扣案帳冊只是伊在被通
      緝期間，與朋友打麻將輸贏的借貸記載，並非販毒之帳冊，伊其實並未販賣甲
      基安非他命給其他人云云。
（二）不採之理由
    １就被告所辯稱係與警協議而為不實自白乙節，業據證人即刑事偵查員乙○○於
      偵查中否認在卷（參見台灣花蓮地方法院檢察署八十八年度偵字第三六五一號
      偵查卷第五十二頁反面），原審法院依被告之聲請，訊問證人即被告前妻張惠
      美證稱：「（八十八年九月二十八日下午被告被警逮補時有無在場？）那時我
      沒有在場，我去買東西，我回來之後就看到被告被警察抓，被告是在吉安火車
      站吉安鄉○○○路二十七號三樓之九租屋處被警察抓的。那時有四個警察抓他
      ，四個都是便衣警察。」、「（該四名警察當時有無刑求被告？）我沒有看到
      警察刑求被告。」、「（警察看到你回來有何反應或言語？）警察問我有沒有
      吸用毒品，我回答說沒有。」、「（警察有無問你的身分？）沒有。我有主動
      向警察說我的身分姓名，後來警察就把被告帶走了，在警察帶被告離去之前，
      在上開租屋處內有找到三張假的身分證，那三張身分證是被告向他的朋友拿的
      ，我不知道被告何以有那三張身分證，我也沒有拿那三張身分證來使用。那三
      張身分證是警察搜索時搜到的。警察搜出上開身分證後，當場被告就承認那三
      張身分證是他的。」、「（被告在八十八年九月二十八日被警察抓時除了你、
      被告及四名便衣警察外，尚有何人在場？）沒有其他人在場了。」、「（八十
      八年九月二十八日當日，警察有無以移送查辦你為籌碼與被告談條件？）沒有
      。」等語（見原審卷第一九一頁至第一九五頁），觀其所證稱之內容，顯與被
      告所辯互相歧異。本院前審九十二年上訴字第七八號為慎重起見，再度依被告
      之聲請傳訊證人乙○○，乙○○到庭再次證述並無與被告協調之情事（見本院
      前審九十二年上訴字第七八號卷九九至一０一頁），何況被告與證人張惠美係
      於平和狀態下兩願離婚，被告自覺未能對證人張惠美予以照顧，對之虧欠甚多
      ，證人張惠美則因與被告共同育有一子，兩人猶有情份存在等情，分別據被告
      與證人張惠美述明在卷（見原審卷第一九一頁、第一九四頁、第二０九頁），
      則證人張惠美當無動機與必要設詞誣陷被告，入其於罪之理。況證人即於案發
      當日協同刑警隊人員共同前往逮捕被告之仁里派出所警員羅富傑、林健隆於原
      審經施以隔離訊問結果，亦均證稱當時並未聽聞或看見刑警隊員乙○○有與被
      告交換條件之情事（見原審卷第二四八頁、第二四九頁），益見證人張惠美所
      為證詞，係屬信而有徵，有其可採信之處。此外，被告於警詢時，對遭搜獲之
      帳冊，曾供述確係伊所親筆書寫，且其中包括「長腳一千」等部分並非販賣紀
      錄之記載等語，則倘若真有協議，被告又何需刻意否認部分之帳冊紀錄為販賣
      毒品安非他命帳款之記載？且被告前曾因販賣毒品安非他命案件，經原審判處
      有期徒刑七年確定在案，並因而入監服刑多年，此有台灣高等法院被告全國前
      案紀錄表一份在卷可參，被告當無不知自白販毒之後果嚴重性，由此亦可知，
      被告所辯因交換條件而為不實自白之說，顯非實在。又經檢察官於偵查中勘驗
      被告警詢之全程錄音帶內容結果，警員為警詢時，確有依法踐行告知義務，並
      係採邊問邊答之方式，而非如被告所言係預先寫好再行唸給被告朗讀之方式，
      至錄音帶中雖有乙○○所發出之聲音，但與訊問內容無關，並無其他不法情事
      ，此有台灣花蓮地方法院檢察署檢察官八十八年十二月十六日勘驗筆錄一份在
      卷可考（見前揭偵查卷第七十二頁），至於證人張惠美雖曾證稱被告有告訴伊
      遭警電擊一事，但被告於原審偵審中及本院審理均未有被刑求之抗辯，反而主
      張係與刑警乙○○談好交換條件，上開證言自係傳聞證據，不足採信。是被告
      於警詢時所為自白，尚乏證據證明係警員以強暴、脅迫或其他不正手段取供，
      應認有證據能力，要無疑義。
    ２證人張建言雖證述：「... 警察進來時，先把丁○○壓在地上，然後另外一名
      警察就拿吊衣服的衣架將丁○○反綁，並叫丁○○把東西交出來，我當時是站
      在牆邊，過一會兒，丁○○的太太張惠美剛好回來，她看到警察在場，便很慌
      張，警察就把張惠美的皮包翻開檢查，檢查中找到二張偽造身份證，那時張惠
      美很緊張，丁○○見狀，就說希望警察不要為難張惠美，因為張惠美當時有孕
      在身，只要警察不要為難我們二人，他都願意配合，後來陸續就有管區警察也
      來了，警察說如果你願意配合，我們也會給你方便，後來警察就把丁○○帶走
      ，我們二人就留在原地」「（警察有沒有押住你？）沒有，警察叫我不要離開
      房子」「（丁○○當時被查獲，你有沒有吸食安非他命？）有的，我是在丁○○那裡吸食的」「丁○○被查獲時往前推算，大概二天前就跟他在一起」云云
      （見本院卷九十三年九月一日筆錄），惟與前述張惠美證述「在上開租屋處內
      有找到三張假的身分證」「沒有其他人在現場」「沒有談條件」等情形及被告
      所辯「伊被捕時，... 甲○○適在場」之情形顯不相符，其證述已屬可疑。再
      者依其所言，在丁○○與警察談條件之前，即警察進來搜索之初即強力壓制丁○○，卻放任在場同樣有嫌疑之甲○○在旁不管，其證述之不可信，不言可喻
      。綜上，甲○○之證述，乃配合被告丁○○辯詞之不實陳述，不足採信。
    ３被告於警詢時供承其曾販賣毒品甲基安非他命予綽號「阿貓」、「郭領」之男
      子施用（見花蓮縣警察局花警刑字第三五三九六號卷第五至六頁），渠等就購
      買毒品之種類、時間、地點、金額、連絡與交易方式等情節，均供證詳細，若
      非確有實際之交易，自難憑空杜撰。且經原審及本院調取扣案帳冊一本檢視其
      所載內容，確有「貓１００００未收」、「郭領１００００」、「常６０００
      」等字句及數字，而被告亦不諱言其平日係稱呼證人李根長為「阿常」，帳冊
      上所載之「常」即指李根長等語（參見台灣花蓮地方法院檢察署八十八年度偵
      字第三九六九號偵查卷第四十七頁），足見被告於警詢中所為自白並非虛妄捏
      造之詞，應堪採信。
    ４證人郭震宇、李根長嗣於原審調查時雖均翻異前詞，改稱：「被告雖有拿毒品
      安非他命給渠等施用，但並未收錢」云云，然質之證人郭震宇自承其於警詢時
      並未遭警刑求，於檢察官偵查中亦係依據其自由意志而為陳述（見原審卷第一
      ０二頁），證人李根長雖證稱：「其因要用錢而向被告借貸五千元」等語，但
      其不惟未曾提及該筆款項係因與被告打麻將輸錢所生之借貸，且款項數額亦與
      被告所為帳冊記載金額（六千元）不符，復徵諸證人郭震宇、李根長於警詢及
      檢察官偵查中，就被告確有出售毒品安非他命供其等施用之情事始終一貫，未
      曾改易，以及證人郭震宇所指被告委請轉交毒品之綽號「阿弟」者，亦經證人
      即被告前妻張惠美於原審調查時證實確有其人，僅不知其真實姓名而已（見原
      審卷第一九三頁）等節，堪認證人郭震宇、李根長於原審所言被告並未販毒云
      云，應屬迴護被告之詞，委無足採。
    ５證人丙○○於本院亦翻異前詞，改稱：「沒有跟丁○○購買」「我跟警察有一
      點過節，所以警察問我說，是否跟丁○○買的，我就說是」「（購買的時間、
      地點、方式都是警察叫你這樣說的？）是的」云云，然檢察官質之丙○○則答
      稱：「（警察做這份筆錄時，有沒有打你及恐嚇你？）沒有」「（你那時警察
      叫你這樣說，有沒有什麼交換條件？）沒有，我是給警察有過節，因為警察要
      抓丁○○的時候，我開車去幫他擋掉」等語（見本院卷九十三年九月一日筆錄
      ），足見丙○○之前即有開車擋警迴護丁○○之行為，而因此與警有過節，未
      遭警打或恐嚇，卻幫警誣指丁○○販賣甲基安非他命之重罪，其翻異之證述，
      充滿矛盾，自無足採，應以其警詢證述為可採。
    ６被告於本院聲請傳訊證人張惠美、戊○○，惟查證人張惠美業經原審官合法訊
      問，並於訊問時予當事人詰問之機會，其陳述明確且待證事實亦臻明確，別無
      訊問之必要，依法不得再行傳喚。又證人戊○○山，經本院二次傳訊而未到庭
      ，併此敘明。
          綜上，被告前開所辯與警協議而為不實自白，並未販賣甲基安非發命云云
      ，均不足採，本案事證明確，被告犯行洵堪認定，應予論罪科刑
三、論罪科刑之理由
    １查甲基安非他命，屬第二級毒品，核被告所為，係犯毒品危害防制條例第四條
      第二項之販賣第二級毒品罪。其持有毒品甲基安非他命之低度行為，為販賣之
      高度行為所吸收，不另論罪。
    ２按以幫助他人犯罪之意思而參與犯罪構成要件之行為者，為正犯而非從犯（最
      高法院四十六年台非字第一七號判例參照）。事實一（二）中綽號「阿弟」者
      雖基於幫助販賣毒品之意思，然參與販賣毒品犯罪構成要件之行為即將分裝成
      十八包之甲基安非他命交予丙○○施用，揆諸前述說明，就此部分之事實，綽
      號「阿弟」者與被告丁○○均為共同正犯。
    ３被告先後多次販賣毒品甲基安非他命之行為，時間緊接，所犯構成要件相同，
      顯係基於概括犯意反覆為之，為連續犯應以共同販賣一罪論，依法加重其刑。
      （其法定本刑為無期徒刑部分，依刑法第六十五條第一項規定不得加重，餘依
      法加重其刑）。
    ４審酌被告曾有如事實欄所載之犯罪紀錄，此有台灣高等法院被告全國前案紀錄
      表一份在卷可憑，其品行不佳，不惟自身沾染吸毒惡習，經觀察、勒戒後，仍
      不知勉力戒除，又於假釋期間內再犯，且為販毒之暴利所誘，從事毒品販賣，
      助長毒品蔓延於社會，擴大毒品危害，對社會造成之危害重大，並斟酌其販賣
      毒品之次數、數量，及其犯罪後一再飾詞狡辯，否認販毒，妄圖脫免刑責，態
      度不佳等一切情狀，量處有期徒刑八年六月，並以本件被告否認販賣毒品安非
      他命犯行，其犯罪所得財物亦未扣案，然其確有於右揭事實欄一中所載時、地
      ，以一千元至一萬元不等之價格，多次販賣毒品安非他命予李根長等人，業詳
      述如前，準此，計其販賣毒品安非他命所得，共為四萬元【３０００＋３００
      ０＋１０００＋１００００＋３０００＋１００００＋１００００＝４０００
      ０），應依同條例第十九條第一項之規定宣告沒收之，如全部或一部不能沒收
      時，則依法以其財產抵償之。扣案之毒品安非他命七小包（驗後殘餘淨重合計
      四點六四公克），依毒品危害防治條例第十八條第一項前段，不問屬於犯人與
      否，均沒收銷燬之。另扣案零零號空塑膠袋三包（共計三百二十五個）、一號
      空塑膠袋一包（共計八十五個）、電子磅秤一台、帳冊一本，被告坦認為其所
      有（見原審卷第二二二頁），而依上揭說明，此部分扣案物品均係被告供販賣
      毒品安非他命所用之物，均應依刑法第三十八條第一項第二款規定，予以宣告
      沒收。
四、不另為無罪諭知部分
    公訴意旨另略稱：被告丁○○
  （一）於八十八年九月中旬某日在花蓮縣吉安鄉南濱公園，以一萬四千元之價格，
        販賣毒品甲基安非他命一小包（重約七公克）予綽號「阿雄」之真實姓名年
        籍不詳成年男子施用。
  （二）於八十八年九月下旬某日，在花蓮縣吉安鄉南濱公園，以三千元之價格，販
        賣毒品甲基安非他命一小包（重約二公克）予綽號「阿志」之真實姓名年籍
        不詳成年男子施用。
  （三）於八十八年九月下旬某日，在花蓮縣吉安鄉南濱公園，以八千元之價格，販
        賣毒品甲基安非他命一小包（重約四公克）予綽號「福黃」之真實姓名年籍
        不詳成年男子施用。
  （四）於八十八年九月下旬某日，在花蓮縣吉安鄉南濱公園，以四千元之價格，販
        賣毒品甲基安非他命一小包（重約二公克）予綽號「阿肆」之真實姓名年籍
        不詳成年男子施用。
    認被告於此四部分亦涉有毒品危害防制條例第四條第二項之販賣第二級毒品之罪
    嫌。經查：此四部分事實固據被告於警訊時自白在卷（見八十八年偵緝字第一七
    二號卷十二至十八頁），扣案帳冊一本檢視其所載內容，亦確有「雄１４０００
    」、「志２克」、「福黃８０００」、「四４０００」等字句及數字，惟此之所
    謂「帳冊」僅係被告隨手所記之小本記事簿，僅記有綽號及數字，經被告之自白
    ，始能解讀其意義，故此之帳冊並不足以作為輔助判斷被告之自白是否與事實相
    符之證據。此外，並無其他證據足以證明被告此四部分警訊之自白與事實相符，
    從而應認此四部分不能證明被告有販賣第二級毒品之犯行，因與前開論罪部分有
    連續犯關係，爰不另為無罪之諭知。
五、撤銷原判決之理由
（一）事實一（二）中綽號「阿弟」者與被告，原審未適用共同正犯之法則，尚有未
      洽。
（二）前述不另為無罪諭知部分，原審誤認成立販賣第二級毒品罪行，亦有未合。
七、適用法律
（一）程序法方面：刑事訴訟法第三百六十九條第一項前段、第三百六十四條、第二
      百九十九條第一項前段。
（二）實體法方面：毒品危害防制條例第四條第二項、第十八條第一項前段、第十九
      條第一項，刑法第十一條前段、第二十八條、第五十六條、第三十八條第一項
      第二款。
本案經檢察官林慧到庭執行職務。
中      華      民      國     九十四     年     一    月     三十一    日
                                    審判長法官  吳  鴻  章
                                          法官  林  慶  煙
                                          法官  蔡  勝  雄
右正本證明與原本無異。
如不服本判決，應於送達後十日內，向本院提出上訴狀。其未敘述理由者，並應於提
出上訴狀後十日內向本院補提理由狀(須附繕本)。
                                        書記官  陳  有  信
中      華      民      國     九十四     年     一    月     三十一    日
附錄本判決論罪之法律條文：
毒品危害防制條例第四條第二項
製造、運輸、販賣第一級毒品者，處死刑或無期徒刑；處無期徒刑者，得
併科新台幣一千萬元以下罰金。
製造、運輸、販賣第二級毒品者，處無期徒刑或七年以上有期徒刑，得併
科新台幣七百萬元以下罰金。
製造、運輸、販賣第三級毒品者，處五年以上有期徒刑，得併科新台幣五
百萬元以下罰金。
製造、運輸、販賣專供製造或施用毒品之器具者，處一年以上七年以下有
期徒刑，得併科新台幣一百萬元以下罰金。
前四項之未遂犯罰之。
